臺灣橋頭地方法院民事判決　　　　　　110年度橋簡字第627號
原　　　告　新安東京海上產物保險股份有限公司高雄分公司

法定代理人　鄧政信　
訴訟代理人　朱少盟　
被　　　告　鄭育人　
上列當事人間請求損害賠償事件，本院於民國110 年9 月23日言
詞辯論終結，判決如下：
    主  文
被告應給付原告新臺幣陸萬肆仟玖佰參拾參元，及自民國一一○
年七月三十日起至清償日止，按週年利率百分之五計算之利息。
原告其餘之訴駁回。
訴訟費用新臺幣壹仟壹佰壹拾元由被告負擔新臺幣壹仟元，餘由
原告負擔。
本判決第一項得假執行。但被告如以新臺幣陸萬肆仟玖佰參拾參
元為原告供擔保，免為假執行。
    事實及理由
一、被告未於言詞辯論期日到場，核無民事訴訟法第386 條各款
    所列情形，爰依原告之聲請，由其一造辯論而為判決。
二、原告主張：原告承保車牌號碼000-0000號自用小客車（下稱
    系爭汽車）之車體損失險，於保險期間之民國108 年10月28
    日上午10時51分許，因被告駕駛車牌號碼000-0000號自用小
    客車（下稱被告車輛）行經高雄市左營區至聖路與富國路交
    岔路口時，未注意保持安全距離，致碰撞並毀損由訴外人陳
    福民駕駛之系爭汽車。嗣原告已依保險契約賠付系爭汽車之
    修復費用新臺幣（下同）101,661 元（含零件73,457元、工
    資28,204元），爰依保險法第53條第1 項、民法第184 條第
    1 項前段、第191 條之2 前段規定提起本訴，請求被告應負
    賠償責任等語。聲明：被告應給付原告101,661 元，及自起
    訴狀繕本送達翌日起至清償日止，按週年利率5 ％計算之利
    息。
三、被告未於言詞辯論期日到場，亦未提出書狀作任何聲明或陳
    述。
四、本院得心證之理由：
㈠、按因故意或過失，不法侵害他人之權利者，負損害賠償責任
    ；汽車、機車或其他非依軌道行駛之動力車輛，在使用中加
    損害於他人者，駕駛人應賠償因此所生之損害，民法第184
    條第1 項前段、第191 條之2 前段定有明文。再被保險人因
    保險人應負保險責任之損失發生，對於第三人有損失賠償請
    求權者，保險人得於給付賠償金額後，代位行使被保險人對
    於第三人之請求權；但其所請求之數額，以不逾賠償金額為
    限，保險法第53條第1 項業已明定。
㈡、原告主張之前揭事實，已據提出系爭汽車行車執照、修理費
    用評估明細、估價單、統一發票、車損照片、交通事故當事
    人登記聯單、初步分析研判表等件為證（見本院卷第15至33
    頁、第87至89頁），並有上開交通事故為警製作之相關資料
    在卷可佐（見本院卷第41至68頁），且被告經合法通知，未
    於言詞辯論期日到場，亦未提出書狀作何聲明或陳述，依民
    事訴訟法第280 條第3 項準用第1 項規定，應視同自認，是
    原告主張之事實，自堪信為真。從而，系爭汽車既因被告未
    注意保持安全距離之過失駕駛行為受有損害，且原告已依約
    賠付系爭汽車之修理費用，則原告主張得依保險法第53條第
    1 項規定，於賠償金額範圍內，取得求償權利等節，當屬有
    據。
㈢、至上開交通事故發生時，雖為警到場製作之被告車輛駕駛人
    資料，均顯示為訴外人黃廉育（見本院卷第41至69頁），但
    原告另案要求黃廉育應負系爭汽車之損害賠償責任，已由本
    院以109 年度橋簡字第832 號案件審理並勘驗查悉上開交通
    事故資料製作時，被告車輛駕駛人之面貌，係與被告之戶役
    政照片相符，且該等交通事故資料所留被告車輛駕駛人聯絡
    電話，申登人係被告本人無誤；再稽以黃廉育在另案審理時
    ，業具狀陳述其身分資料係遭人冒用，其非上開交通事故發
    生時，被告車輛之駕駛人等情明確，經本院調閱上述案件卷
    宗核閱無訛。因此，應負系爭汽車損害賠償責任者，自當係
    被告車輛實際駕駛人即被告本人，上開交通事故資料有關被
    告車輛駕駛人名義之記載，尚不影響本院認定，附此敘明。
㈣、再按負損害賠償責任者，除法律另有規定或契約另有訂定外
    ，應回復他方損害發生前之原狀；債權人亦得請求支付回復
    原狀所必要之費用，以代回復原狀，民法第213 條第1 項、
    第3 項已有明文。而損害賠償既係在填補被害人所受之損害
    ，使其回復物被毀損前之應有狀態，自不應使之額外受利，
    故被害人修理材料以新品換舊品者，應予折舊。經查，原告
    賠付系爭汽車修理費用分別包含零件73,457元、工資28,204
    元一情，雖經本院認定如前，但依上開說明，計算被告應負
    擔之賠償數額時，仍應扣除零件折舊部分始屬合理。其次，
    系爭汽車係105 年11月出廠，有卷附行車執照可按（見本院
    卷第15頁），迄至本件車禍事故時，已使用2 年11月又13日
    （出廠日期依民法第124 條第2 項規定，以105 年11月15日
    計算）；參酌營利事業所得稅查核準則第95條第6 項「固定
    資產提列折舊採用平均法、定率遞減法或年數合計法者，以
    1 年為計算單位，其使用期間未滿1 年者，按實際使用之月
    數相當於全年之比例計算之，不滿1 月者，以月計」之規定
    ，應以使用3 年計算折舊期間；再依行政院所頒固定資產耐
    用年數表及固定資產折舊率之規定，汽車耐用年數為5 年，
    則該車修理時更換零件部分得請求回復原狀之必要金額為36
    ,729元【計算方式：１、殘價＝取得成本÷（耐用年數＋1
    ）：73,457÷（5 ＋1 ）≒12,243；小數點以下四捨五入，
    下同。２、折舊額＝（取得成本－殘價）×1/（耐用年數）
    ×（使用年數）：（73,457－12,243）×1/5 ×36/12 ≒36
    ,728。３、扣除折舊後價值＝（新品取得成本－折舊額）：
    73,457－36,728＝36,729】，再加計不予折舊之工資28,204
    元後，原告得請求修復所須之必要費用應為64,933元；逾此
    範圍之主張，即非有理。
五、綜上所述，原告依保險法第53條第1 項、民法第184 條第1
    項前段、第191 條之2 前段規定提起本訴，請求被告應給付
    原告64,933元，及自起訴狀繕本送達翌日即110 年7 月30日
    起至清償日止（起算依據詳見本院卷第81頁之送達證書），
    按週年利率5 ％計算之利息，為有理由，應予准許；逾此範
    圍請求，即屬無據，應予駁回。
六、原告勝訴部分，係適用簡易訴訟程序為被告敗訴之判決，依
    民事訴訟法第389 條第1 項第3 款規定，應職權宣告假執行
    。另依同法第392 條第2 項規定，職權宣告被告如預供擔保
    ，免為假執行。
七、訴訟費用負擔之依據：民事訴訟法第79條。本件訴訟費用額
    ，依後附計算式確定如主文所示之金額。
中    華    民    國   110    年    10    月     8    日
                  橋頭簡易庭  法      官  楊博欽
以上正本係照原本作成。
如不服本判決，應於送達後20日內，向本院提出上訴狀並表明上
訴理由，如於本判決宣示後送達前提起上訴者，應於判決送達後
20日內補提上訴理由書（須附繕本）。
中    華    民    國   110    年    10    月     8    日
                              書  記  官  程淑萍